【裁判字號】    99,訴,757
【裁判日期】    990720
【裁判案由】    違反毒品危害防制條例
【裁判全文】
臺灣彰化地方法院刑事判決               99年度訴字第757號
公  訴  人  臺灣彰化地方法院檢察署檢察官
被      告  甲○○
上列被告因毒品危害防制條例案件，經檢察官提起公訴（99年度
毒偵字第886號），被告於準備程序中自白犯罪，本院行簡式審
判程序，判決如下：
    主  文
甲○○1.施用第一級毒品，累犯，處有期徒刑柒月，扣案海洛因
貳包（合計驗餘淨重壹點陸捌公克）及包裝袋貳個、均沒收銷毀
之。2.施用第二級毒品，累犯，處有期徒刑伍月。3.應執行有期
徒刑拾月，扣案海洛因貳包（合計驗餘淨重壹點陸捌公克）及包
裝袋貳個、均沒收銷毀之。
    事實及理由
一、犯罪事實：
  (一)甲○○前於民國（下同）89年間，因施用毒品案件，經觀察
    勒戒後，89年2月22日出所。又再度施用毒品，經裁定觀察
    勒戒，續行強制戒治，92年6月14日執行完畢出所。又因為
    犯偽造文書罪，經臺灣高等法院台中分院92年度上訴字第
    647號判決處有期徒刑3年5月、自90年9月初起至91 年5月
    13日止，連續施用一級毒品罪，經本院91年度訴字第716號
    判決處有期徒刑1年4月、又自90年9月初起至91年5 月13
    日止，連續施用二級毒品罪，經本院同上判決處有期徒刑8
    月、犯偽造文書罪，經本院91年度易緝字第45號判決處有
    期徒刑5月、犯贓物罪，經本院同上判決處有期徒刑4月、
    犯竊盜罪，經臺灣雲林地方法院91年度易字第558號判決
    處有期徒刑3月、犯偽造文書罪，經本院91年度易緝字第
    46 號判決處有期徒刑6月，上述7罪定應執行有期徒刑6年4
    月。於96年8月17日因縮短刑期假釋出監付保護管束，於同
    日保護管束期滿因減刑而赦免，視為執行完畢（構成累犯）
    。
  (二)甲○○猶不知悔改，復基於施用第一級毒品海洛因之犯意，
    於99年5月4日某時，在彰化縣員林鎮溝皂里溝皂巷15號之8
    自家廁所，將海洛因摻入香菸內點燃吸食之方式，施用第一
    級毒品海洛因1次；其另基於施用第二級毒品甲基安非他命
    之犯意，於99年5月4日某時，在朋友車上，吸食玻璃球內燒
    烤之甲基安非他命一次。
  (三)嗣於99年5月6日下午3時10分許，經警方持本院開立之搜索
    票，在彰化縣員林鎮○○路279巷56號前為警查獲，並扣得
    第一級毒品海洛因2包（驗餘淨重1.68公克），經採集其尿
    液送驗，結果呈「嗎啡、可待因、甲基安非他命、安非他命
    」陽性反應，始查悉上情。
二、認定事實所憑之證據及理由：
  (一)被告於本院警詢、偵查、審理中之自白。
  (二)彰化縣警察局員林分局委託檢驗尿液代號與真實姓名對照認
    證單，證明被告接受採尿送驗之事實。
  (三)詮昕科技股份有限公司濫用藥物尿液檢驗報告書，證明被告
    驗尿呈現「嗎啡、可待因、甲基安非他命、安非他命」之陽
    性反應。按行政院衛生署管制藥物管理局93年7月16日管檢
    字第0930006199號函示意見：「依據Clark's Analysis of
    Drugs and Poisons一書第三版之記載：... 第一級毒品海
    洛因亦可代謝成嗎啡，且海洛因常見含有少量6-乙醯可待因
    雜質成分，該成分可代謝為可待因及嗎啡。... 」（參照行
    政院衛生署管制藥品管理局發行「濫用藥物檢驗相關解釋彙
    編」P.14）故可證明被告因施用海洛因而同時檢出「可待因
    、嗎啡」陽性反應。而上述部分尿液檢驗報告中顯示被告甲
    基安非他命之指數遠超過安非他命指數，依法務部調查局93
    年5月4日調科壹字00000000000號函示意見：「依據英國藥
    學協會所編之Clark's isolation and indentification of
    drugs乙書.. 記載人體施用甲基安非他命後，在主要代謝物
    中未改變型態之甲基安非他命佔施用劑量達43％，而安非他
    命則為約5％。」（司法院編印，法官辦理刑事案件參考手
    冊(一)--毒品危害防制條例部分--P.168）被告尿液中排出之
    部分安非他命反應，應係甲基安非他命之代謝物。
  (四)扣案物品海洛因2包(合計驗於淨重1.68公克)，經法務部調
    查局99年6月9日調科壹字第09923012430號鑑定書，發現內
    為海洛因成分（本院卷內）。
  (五)不再送觀察勒戒之理由：
    按最高法院97年度第5次刑事庭會議決議內容：「問題：毒
    品危害防制條例於民國九十二年七月九日修正公布，自九十
    三年一月九日施行，則被告於毒品危害防制條例修正前，初
    犯施用毒品罪，又於五年內第二次再犯，經依修正前毒品危
    害防制條例規定，追訴處罰同時並施以強制戒治，嗣於毒品
    危害防制條例修正公布並施行後，於第二次強制戒治期滿五
    年後，第三次再犯施用毒品罪，被告是否應依毒品危害防制
    條例第十條規定處罰？決議採甲說：肯定說。即按施用第一
    、二級毒品為犯罪行為，毒品危害防制條例第十條定有處罰
    明文。故施用第一、二級毒品者，依前揭規定本應科以刑罰
    。惟基於刑事政策，對合於一定條件之施用者，則依同條例
    第二十條、第二十三條之規定，施以觀察、勒戒及強制戒治
    之保安處分。又毒品危害防制條例於九十二年七月九日修正
    公布，自九十三年一月九日施行，其中第二十條、第二十三
    條將施用毒品之刑事處遇程序，區分為『初犯』及『五年內
    再犯』、『五年後再犯』。依其立法理由之說明：『初犯』
    ，經觀察、勒戒或強制戒治後，應為不起訴處分或不付審理
    之裁定；經觀察、勒戒或強制戒治執行完畢釋放後，『五年
    內再犯』者，因其再犯率甚高，原實施之觀察、勒戒及強制
    戒治既已無法收其實效，爰依法追訴或裁定交付審理。至於
    經觀察、勒戒或強制戒治執行完畢釋放後，『五年後再犯』
    者，前所實施之觀察、勒戒或強制戒治已足以遮斷其施用毒
    品之毒癮，為期自新及協助其斷除毒癮，仍適用『初犯』規
    定，先經觀察、勒戒或強制戒治之程序。從而依修正後之規
    定，僅限於『初犯』及『五年後再犯』二種情形，始應先經
    觀察、勒戒或強制戒治程序。倘被告於五年內已再犯，經依
    法追訴處罰，縱其第三次（或第三次以上）再度施用毒品之
    時間，在初犯經觀察、勒戒或強制戒治執行完畢釋放五年以
    後，已不合於『五年後再犯』之規定，且因已於『五年內再
    犯』，顯見其再犯率甚高，原實施觀察、勒戒或強制戒治，
    已無法收其實效，即應依該條例第十條處罰。至於第三次（
    或第三次以上）施用毒品之時間，是否宜有期間限制？以多
    久為適宜？則分屬刑事政策、專門醫學之範圍，非審判機關
    所能決定，有待循立法途徑解決。」被告於93年1月9日以前
    ，已有兩次觀察勒戒、一次強制戒治，及施用第一、二級毒
    品遭判刑（本院91年度訴字第716號判決）之記錄。參照上
    開決議，五年內再犯，並非五年後再犯，有卷附臺灣高等法
    院被告前案紀錄表、相關處分書附卷可稽。被告既曾於「五
    年內再犯」，且經法院判處罪刑確定，其又於99年5月4日施
    用毒品，即非屬該條例第20條第3項所定「五年後再犯」之
    情形，仍應論以毒品危害防制條例第10條第1、2項之施用第
    一、二級毒品罪。
  (六)被告自白核與事實相符，足堪採信。本件事證明確，被告施
    用第一、二級毒品犯行，已可認定。
三、論罪科刑：
  (一)核被告所為，係犯毒品危害防制條例第10條第1、2項之施用
    第一、二級毒品罪。被告持有一、二級毒品等低度行為，應
    為施用之高度行為所吸收，不另論罪。被告先後施用第一、
    二級毒品，罪名有異、施用方法不同，應分論併罰。
  (二)被告有犯罪事實欄所示之前科執行記錄，此有臺灣高等法院
    被告全國前案紀錄表乙紙附卷可稽，其受此有期徒刑執行完
    畢後，五年以內再犯有期徒刑以上之罪，均應依累犯規定加
    重其刑。
  (三)量刑審酌：被告雖然年紀不大，但卻已前科累累，出監後又
    染上毒品，可知其仍未覺悟毒品是家破人亡的不歸路，又被
    告自述目前在鎮公所清潔隊服務，家中有父母，生活正常等
    情，被告既有家人親情支持，卻不知珍惜身體，自毀前程，
    實應譴責。又被告犯罪後坦承犯行，態度尚屬良好等一切情
    狀，量處如主文，以示懲儆，並定應執行刑。
  (四)毒品危害防制條例第18條第1項前段規定：「查獲之第一、
    二級毒品及專供製造或施用第一、二級毒品之器具，不問屬
    於犯人與否，均沒收銷燬之」，扣案第一級毒品海洛因，既
    經鑑定認定為違禁品，包裝袋使用後沾染毒品無法徹底分離
    ，況且實務上也不可能先將包裝袋洗淨後，才分別將之與毒
    品各別「沒收銷燬之」「沒收之」，故包裝袋均應一併依毒
    品危害防制條例第18條第1項前段沒收銷燬之。
四、適用法律：
  (一)刑事訴訟法第273條之1第1項、第310條之2、第454條第1項
    。
  (二)毒品危害防制條例第10條第1、2項、第18條第1項前段，刑
    法第11條、第47條第1項、第51條第5款。
本案經檢察官趙冠瑋到庭執行職務。
中    華    民    國    99    年    7    月    20    日
                  刑事第七庭    法  官   葉明松
以上正本證明與原本無異。
如不服本判決應於收受判決後10日內向本院提出上訴書狀，並應
敘述具體理由；其未敘述上訴理由者，應於上訴期間屆滿後20日
內向本院補提理由書（均須按他造當事人之人數附繕本）「切勿
逕送上級法院」。
中    華    民    國    99    年    7    月    20    日
                                書記官   施秀青
附錄本案論罪法條：
毒品危害防制條例第10條
施用第一級毒品者，處 6 月以上 5 年以下有期徒刑。
施用第二級毒品者，處 3 年以下有期徒刑。
毒品危害防制條例第18條
查獲之第一、二級毒品及專供製造或施用第一、二級毒品之器具
，不問屬於犯人與否，均沒收銷燬之；查獲之第三、四級毒品及
製造或施用毒品之器具，無正當理由而擅自持有者，均沒入銷燬
之。但合於醫藥、研究或訓練之用者，得不予銷燬。
前項合於醫藥、研究或訓練用毒品或器具之管理辦法，由法務部
會同行政院衛生署定之。

司法院資訊處製作；財團法人民間司法改革基金會備份。
